臺灣臺北地方法院交通事件裁定　　　　 96年度交聲字第503號
原處分機關　臺北市交通事件裁決所
異　議　人
即受處分人　乙○○
上列異議人即受處分人因違反道路交通管理處罰條例事件，對於
台北市交通事件裁決所中華民國96年4月30日所為之處分（原處
分案號：北市裁二字第裁22-AEV538841），聲明異議，本院裁定
如下：
    主  文
原處分撤銷。
乙○○不罰。
    理  由
一、本件異議人即受處分人乙○○於民國96年3月13日15時25分
    許，駕駛車牌號碼DK-4382號自用小客車，行駛經過台北市
    市○○道211號前，為台北市政府警察局松山分局警備隊警
    員甲○○發現有使用手持式行動電話進行撥接或通話之違規
    駕駛行為，經警員於台北市○○區○○路3段12巷55弄19號
    前，當場攔停，以受處分人違反道路交通管理處罰條例第31
    條之1第1項規定，掣單舉發，並指定應於96年3月28日前向
    通知單所載之應到案處所聽候裁決或自動繳納。受處分人於
    同年3月13日向原處分機關提出申訴，經原處分機關函請舉
    發單位即台北市政府警察局松山分局查復結果，因認受處分
    人確有上開違規情事，原處分機關乃於96年4月30日以受處
    分人違反上開規定為由，裁處罰鍰新台幣3000元。有台北市
    政府警察局舉發違反道路交通管理事件通知單（北市警交字
    第AEV538841號）、台北市交通事件裁決所違反道路交通管
    理事件裁決書（北市裁二字第裁22-AEV538841）、送達證書
    、交通違規案件陳述書、台北市政府警察局松山局96年4月1
    2日北市警松分交字第09630964100號函、台北市交通裁決所
    96年3月21日北市裁三字第096332203 10號函等件在卷可稽
    。
二、異議意旨略以：受處分人於96年3月13日駕駛車牌號碼DK-43
    82號自用小客車，正準備前往他處，駛離原停車處約1分鐘
    許，因想確認手機是否開機，而拿起觀看，遭取締員警誤認
    在撥接手機，為此請求撤銷原處分等語。
三、經查：
(一)、受處分人對於上揭時地，駕駛上開自用小客車行駛道路時，
    因持有行動電話，遭員警當場攔停取締告發，並不爭執，且
    經證人即警員甲○○於本院調查時證述在卷（本院卷第30頁
    ），堪信為真。然原處分機關認定受處分人有前揭「於行駛
    道路時使用手持式行動電話進行撥接」之違規行為，無非係
    以台北市政府警察局松山分局96年4月12日北市警松分交字
    第096309641 00號函略以：「‧‧‧本案經查  台端駕駛DK
    -4382號自小客車於96年3月13日15時25分，行駛至本市市○
    ○道211號前因使用手持式行動電話，違反道路交通管理處
    罰條例第31條之1第1項‧‧規定，為本分局值勤員警發現後
    於本市○○路○段12巷51弄19號前攔停舉發並無違誤之處，
    至  台端陳述只拿著手機並未撥打乙節，查與員警陳述不符
    ，因此本分局恕難據此建請裁罰機關撤銷免罰」等語（本院
    卷第15頁），亦即以現場值勤員警之陳述，資為論據。
(三)、按交通警察掣單舉發違反道路交通管理處罰條例所列違規事
    實，本質上為行政處分，係公務員基於職務上權力，依法就
    特定之具體事件所為具公法上效果之單方面行政行為，基於
    公務員為公法上行為具有公信力之原則，該行政行為當可被
    推定為真正，其據以依法處分之事實認定亦為正確無誤，本
    此公信原則，立法者乃賦予行政機關制定違反道路交通事件
    統一裁罰基準及處理細則，使執行勤務員警得當機處分，以
    達其維護交通秩序、安全之行政目的。然而，受處分人倘能
    就執勤員警之舉發有誤提出相關證據以供調查，因舉發員警
    之陳述性質上不過為證人之證詞，其證據證明力之高低，仍
    應委由法院依經驗法則及論理法則，本於確信而為判斷。查
    證人即舉發警員甲○○與受處分人素不相識，應無怨隙，足
    信證人甲○○於本院審理時結證：確親眼目睹受處分人使用
    手持式行動電話撥接等語（本院卷第32頁），應係本於自己
    值勤時肉眼觀察之確信所為之陳述。惟證人之供述證據於知
    覺、記憶及表達之過程，難免有摻雜各種錯誤之危險性，本
    件證人甲○○業於本院提出其於96年3月25日製作之答辯書
    （本院卷第35、36頁），與其於本院審理時之證詞相符，堪
    信其記憶及表達過程應無錯誤，然尚無法排除其所謂受處分
    人以手持式行動電話講話乙節，亦即受處分人當時是否果真
    係正在撥接或通話之知覺過程，有無觀察或解讀上之誤認，
    仍有疑義。
(四)、查依台北市政府警察局舉發違反道路交通管理事件通知單（
    北市警交字第AEV538841號）之登載，員警舉發受處分人使
    用手持式行動電話進行撥接之時間，係96年3月13日15時25
    分許，然經本院調查門號000000000號行動電話之申請使用
    人及同日下午之雙向通聯紀錄，經中華電信股份有限公司台
    北東區營運處查覆結果，確認該門號確係以受處分人名義所
    申請，且該行動電話門號於同日下午13時16分58秒許，撥接
    通話164秒後，並無任何通聯，直至同日下午15時34分58秒
    許，始有撥接通話248秒，有中華電信股份有限公司台北東
    區營運處查詢電話通話紀錄函覆單及中華電信股份有限公司
    台北東區營運處服務中心96年7月4日服字第09600000269號
    函在卷可稽（本院卷第23至25頁），並無於舉發警員所指受
    處分人於同日下午15時25分許使用行動電話進行撥接之情事
    。況上開行動電話門號於受處分人遭攔停舉發取締後，於15
    時34分58秒許即有撥接通聯紀錄，足信受處分人於遭員警取
    締舉發時，確係持用其所申請之上開門號。縱告發員警用以
    填載告發違規時間之警用行動小電腦，或因故與中原標準時
    間或上開電信公司之機器設備時間，互有落差，然警用行動
    小電腦與電信公司時間落差之非常態事實，應由原舉發單位
    及原處分機關負舉證責任，無法證明之不利益應由國家機關
    負擔，以免誤判。承此，受處分人辯稱其僅是察看手機，並
    未進行撥接一節，並非無據。
四、按法院受理交通事件，準用刑事訴訟法之規定，道路交通管
    理處罰條例第89條前段定有明文，參諸最高法院76年台上字
    第4986號判例要旨：「認定犯罪事實所憑之證據，雖不以直
    接證據為限，間接證據亦包括在內，然而無論直接證據或間
    接證據，其為訴訟上之證明，須於通常一般之人均不致有所
    懷疑，而得確信其為真實之程度」，法院於審理行為人違反
    道路交通管理處罰條例案件，踐行調查證據之後，為事實之
    認定時，如就原處分機關所認定受處分人違規之事實仍有合
    理之訴訟上懷疑，受處人所辯又非無可信為真實之相當理由
    ，即應依「倘有懷疑，從有利行為人解釋」之證據法則，為
    有利於受處分人之認定。本件舉發員警之舉發，既與電信公
    司之電磁紀錄不同，自不得僅憑其基於肉眼觀察之陳述，而
    為不利受處分人之認定。參諸依上開說明，本院認應為有利
    於受處分人辯解之認定，原處分機關未及斟酌上開有利受處
    分人之證據，而為前開裁罰，難認允當。受處分人異議為有
    理由，應由本院撤銷原處分，並諭知不罰，以資適法。
據上論斷，應依道路交通案件處理辦法第20條前段，裁定如主文
。
中　　華　　民　　國　　96　　年　　7　　月　　16　　日
　　　　　　　　　　　交通法庭法　官　吳秋宏
以上正本證明與原本無異
如不服本裁定應於送達後5日內向本院提出抗告狀
    　　　　　　　　　　　　　書記官　惠莊
中　　華　　民　　國　　96　　年　　7　　月　　16　　日
